臺灣高等法
院臺中分院民事判決
111年度上字第148號
上  訴  人  張照賢  

訴訟代理人  曹宗彝律師                      
複代理人    陳逸律師                      
被上訴人    潘信鴻  
訴訟代理人  羅閎逸律師                      
            詹明潔律師  
上列當事人間請求損害賠償事件，上訴人對於民國111年1月18日
臺灣南投地方法院109年度重訴字第58號第一審判決提起上訴，
本院於111年7月27日言詞辯論終結，判決如下：
    主  文
上訴駁回。
第二審訴訟費用由上訴人負擔。
    事實及理由
一、被上訴人主張：
　　上訴人於民國109年1月16日晚間，在南投縣○○鎮○○路00○0號
    旁空地（下稱系爭地點)，以所持有具殺傷力之槍枝、子彈
    ，近距離朝坐在該處車牌號碼000-0000號自用小客車（下稱
    系爭小客車)駕駛座之被上訴人頭部射擊，被上訴人遭子彈
    擊中頭部下顎並貫穿至右頸，受有上呼吸道槍傷致上呼吸道
    受損、下頜骨骨折等傷害(下稱系爭傷害)後，隨即下車逃往
    友人即訴外人劉春仁位於南投縣○○鎮○○段0000地號上之工寮
    求救，上訴人追趕過程中，竟朝被上訴人再次擊發1顆子彈
    ，幸而未能擊中（下稱系爭事故)。上訴人因系爭事故所涉
    殺人未遂等犯行，業經法院判處罪刑確定在案。被上訴人因
    上訴人前揭侵權行為，受有支出醫療費用新臺幣（下同）4
    萬9,399元、交通費用2萬元、109年1月16日至109年7月12日
    計6個月看護費用23萬5,200元損害，並受有自109年1月16日
    至109年7月12日止之不能工作損失19萬1,004元、喪失勞動
    能力之損害94萬0,141元，及精神損害，且情節重大，並請
    求精神慰撫金150萬元，以上合計293萬5,745元。爰依民法
    第184條第1項前段、第193條第1項、第195條第1項規定，聲
    明求為命被上訴人如數給付及加計自刑事附帶民事訴訟起訴
    狀繕本送達翌日即109年5月2日起算法定遲延利息之判決等
    情。
　二、上訴人則以：
    ㈠伊固曾於109年1月16日晚間駕駛000-0000號小客車至系爭
      地，並走到系爭小客車旁與被上訴人碰面，但當時伊未持
      有前述槍枝，於確認訴外人潘美鈴未在系爭小客車後，未
      與被上訴人交談便已先行離去，且被上訴人本身與他人結
      怨，不排除他人所為，亦不排除被上訴人係另因爆竹等爆
      裂物所致系爭傷害，故被上訴人所受系爭傷害與伊無關。
    ㈡縱認上訴人應就系爭事件負損害賠償責任，依被上訴人實
      際身體狀況，無工作損失，亦不需專人看護之必要，伊僅
      願負醫療費用4萬9,399元、交通費用2萬元。若認被上訴
      人受有不能工作之損失，應比照基本工資做為計算基準，
      且不能工作期間應為109年1月16日至109年4月11日共計85
      日；另若有專人照顧之必要，應依實際看護之時間，比照
      聘請外籍看護全天照護之費用，以每月2萬3,000元作為計
      算基準。又依中國醫業大學附設醫院（下稱中國附醫)鑑
      定結果雖認為被上訴人因系爭傷害而喪失或減少勞動能力
      程度之比率為16％，程度仍屬輕微，且被上訴人自109年5
      月間已開始回復工作，既無不能工作之情，應無勞動能力
      減少之損害。至精神慰撫金部分，上訴人就系爭事件對被
      上訴人為侵權行為之動機，乃因被上訴人介入上訴人與潘
      美鈴間之感情所致，其請求精神撫慰金150萬元，實屬過
      高，應予酌減等語，資為抗辯。
三、原審為被上訴人一部勝訴、一部敗訴之判決，即判命上訴人
    應給付被上訴人293萬5,745元，及自109年5月2日起至清償
    日止，按年息5％計算之利息，並酌定擔保為准、免假執行之
    諭知，另駁回被上訴人其餘之訴及假執行之聲請。上訴人就
    其敗訴部分全部不服提起上訴，並上訴聲明：㈠原判決不利
    於上訴人部分廢棄。㈡上開廢棄部分，被上訴人於第一審之
    訴及其假執行之聲請均駁回。被上訴人答辯聲明：上訴駁回
    （原審為被上訴人敗訴部分即請求賠償醫療用品等費用4,00
    0元、不能工作損失逾19萬1,004元、看護費用逾23萬5,200
    元、勞動能力減損逾94萬0,142元部分，被上訴人未據聲明
    不服，非本院審理範圍，不予贅述）。
四、得心證之理由
　㈠按故意或過失不法侵害他人之權利者，負損害賠償責任。不
    法侵害他人之身體或健康者，對於被害人因此喪失或減少勞
    動能力或增加生活上之需要時，應負損害賠償責任。不法侵
    害他人之身體、健康、名譽、自由、信用、隱私、貞操，或
    不法侵害其他人格法益而情節重大者，被害人雖非財產上之
    損害，亦得請求賠償相當之金額。民法第184條第1項前段、
    第193條第1項及第195條第1項分別定有明文。
　㈡被上訴人主張其因系爭事故，受有系爭傷害，請求上訴人賠
    償所受損害為可採：
　⒈被上訴人主張其於上述時地，遭人槍擊受有系爭傷害一情，
    業據提出中國醫藥大學附設醫院診斷證明書（見原審卷第11
    5-119頁）、臺中榮民總醫院埔里分院診斷證明書（見原審
    卷第121頁）、就醫病歷資料、手術紀錄、出院病歷摘要（
    見原審卷第209-297頁）為證，此為上訴人所不爭執，堪信
    為真。
　⒉惟被上訴人主張因上訴人持槍往其頭部開槍，致其受有系爭
    傷害一情，為上訴人所否認，並辯稱：當時前往系爭地點並
    未持槍，於系爭事件發生時，人在臺北探望化療之胞弟云云
    。然查：
　⑴按刑事訴訟判決所認定之事實，固非當然有拘束民事訴訟判
    決之效力，但民事法院調查刑事訴訟原有之證據，而斟酌其
    結果以判斷事實之真偽，並於判決內記明其得心證之理由，
    並非法所不許（最高法院49年台上字第929號判決先例意旨
    參照），是本院自得調查刑事訴訟中原有之證據，斟酌其結
    果以判斷其事實。
　⑵查上訴人於刑事另案偵查中自承曾於系爭事件發生時，走至
    系爭小客車旁與被上訴人碰面之事實（見臺灣南投地方檢察
    署109年度偵字第538號號卷《下稱偵卷》第15頁、第70-72頁
    、第117頁，原審法院109年訴字第65號刑事卷《下稱刑事卷》
    一第24頁、卷二第62頁、第168頁），並有其所駕駛之車號0
    00-0000號小客車軌跡系統紀錄、南投縣政府警察局埔里分
    局109年7月1日○○○○字第0000000000號函暨GOOGLE路線地圖
    標示時間各1份在卷可稽（見偵卷第39-40頁，刑事卷一第24
    9-261頁），足證上訴人於系爭事故發生時，曾出現在案發
    現場。
　⑶又警方於109年1月16日夜間系爭事故發生後，隨即於109年1
    月17日、同年月21日，分別對上訴人採集左手虎口、右手虎
    口、上衣袖口之跡證，及現場彈殼內火藥標準品製作鋁座，
    送請內政部警察署刑事警察局鑑定後，上訴人左右手虎口、
    上衣袖口均檢出槍擊殘跡之相符性元素組成微粒鋇-鋁，而
    彈殼火藥標準品亦檢出槍擊殘跡相符性元素組成微粒鋇-鋁
    及鈦-鋅等節，此有刑事案件證物採驗紀錄表影本、內政部
    警政署刑事警察局109年4月27日○○字第0000000000號鑑定書
    各1份在卷可憑（見偵卷第219頁，刑事卷一第137-138頁）
    ，可以證明上訴人雙手虎口及上衣袖口均檢出與案發現場彈
    殼內相同微粒鋇-鋁一節，應可認定上訴人曾持槍並開槍之
    事實。
　⑷再者，被上訴人所陳述遭槍擊後逃往證人即其鄰居劉春仁之
    工寮一情，核證人劉春仁於原審法院刑事庭審理時證稱：我
    跟被上訴人是隔壁鄰居，那天我覺得很奇怪，怎麼會有貓狗
    把瓦斯爐撞到，我就有聽到有人叫我開門的聲音，我感到不
    對勁，於是把門打開，就看到被上訴人整個嘴巴流血；他要
    我叫救護車，我說我不會打119，於是他就用他自己的手機
    撥打119，我就跟救護車聯絡，要他們直接到馬路口；我當
    時衣服都沒穿就跑出去，跑出去後突然在我的左前方出現一
    個人，大概2秒鐘，那個人就說不許動，回頭進去，然後我
    就轉身迅速躲進我房間，他講話聲音應該是男的等語（見刑
    事卷一第536-537頁）相符，堪信為真，且依證人劉春仁所
    述，可知尾隨被上訴人之人係一名男性。
　⑸另觀諸刑事現場照片上開小客車右方小徑，係通往劉春仁工
    寮（見偵卷第161、180頁），以及案發當日採證送鑑定後，
    於上開小客車左後車身、尾門均採集與被上訴人000-000型
    相符血跡，此有內政部警政署刑事警察局109年4月23日○○字
    第0000000000號鑑定書1份在卷可憑（見刑事卷一第303-304
    頁），可知被上訴人應係從系爭小客車左側繞至該車後方，
    再往該車右方小徑逃往劉春仁工寮。而警方於上開小客車右
    車門及上開小客車右側空地所採集血跡，經送內政部警察署
    刑事警察局鑑定結果，與上訴人之000-000型別相符，亦有
    內政部警政署刑事警察局109年1月22日○○字第0000000000號
    鑑定書1份在卷可證（見偵卷第223頁），顯見上訴人亦曾出
    現在上開小客車右側之事實。此與被上訴人於刑案調查過程
    中證述遭上訴人開槍後，打開車門向上訴人反擊，雙方曾扭
    打在一起，再逃往劉春仁工寮一節相符，足認被上訴人主張
    對其開槍之人為上訴人，確非無據。
　⑹參以被上訴人遭槍擊後，隨即以LINE通知證人即潘美鈴之弟
    潘偉龍有關其遭上訴人槍擊之事，亦據證人潘偉龍證述在卷
    （見偵卷第80頁、刑事卷二第48-49頁），亦與證人潘美鈴
    證稱：這件事情是被上訴人傳簡訊給我弟弟，說他被阿賢即
    上訴人開槍，當時我弟弟和我在店裡，我弟弟看到告訴我，
    我想上訴人不是要去臺北，怎麼會去對人開槍?我就叫我弟
    弟先去看，如果可以的話就去報警；我弟弟也認識上訴人，
    也叫上訴人阿賢，有時候叫上訴人姊夫等情相符（見偵卷第
    108-109頁、刑事卷二第43頁）。佐以被上訴人於109年1月1
    6日晚間9時19分傳LINE通訊軟體訊息給證人潘偉龍，該訊息
    內容為：阿賢來田裡開槍，我中槍了，快速來救我等語，有
    證人潘偉龍與被上訴人之LINE通訊軟體對話紀錄擷取畫面在
    卷可稽（見偵卷第23頁）。而上訴人於偵查中自承：平常人
    家叫我阿賢，也有人叫我照賢（見偵卷第74頁）；案發當日
    晚上9點多確實有出現在案發地，在那邊徘徊很久等語（見
    偵卷第72頁），亦與被上訴人傳上開LINE通訊軟體訊息給證
    人潘偉龍時間相近。
　⑺況且，上訴人因前述事件所涉殺人未遂等案件，經原審法院
    刑事庭於109年10月28日以109年度訴字第65號判決判處有期
    徒刑7年6月，併科罰金50,000元；迭經上訴，先後經本院以
    109年度上字第2849號刑事判決、最高法院以110年度台上字
    第3971號判決駁回上訴確定，有臺灣高等法院被告前案紀錄
    表在卷可考(見本院卷第107-110頁)，上開刑事案件所認定
    之事實，亦與本院前述認定相同，足徵被上訴人主張於上述
    時地，遭上訴人開槍而受有系爭傷害之事實應堪採信。故被
    上訴人主張因上訴人持槍殺人未遂使被上訴人受有系爭傷害
    ，致侵害被上訴人權利，兩者間有相當因果關係，依故意侵
    權行為法律關係向上訴人請求損害賠償，自屬有據。
　㈢上訴人應賠償被上訴人293萬5,745元：
　⒈醫療費用及交通費用合計6萬9,399元：被上訴人主張支出醫
    療費用4萬9,399元、交通費用2萬元，為上訴人不爭執，且
    有醫療單據、大都會計程車車資試算、停車費收據在卷可參
    (見原審卷91-109頁、第263-297頁、第309頁、第311頁)，
    應予准許。
  ⒉工作損失19萬1,004元：
　⑴被上訴人主張自104年間起於南投縣○○鎮○○○寺、○○院從事寺
    院之環境清潔及園藝等工作，每月收入分別均約60,000元，
    因受系爭傷害無法繼續勝任，受有109年1月16日至109年7月
    12日，共計6個月期間無法工作之損失72萬元等情，然為上
    訴人所否認。而被上訴人主張每月工作損失為12萬元，無非
    是以○○○寺住持、○○里里長出具之證明書（見原審卷第111-1
    13頁)、估價單（見本院卷第165-167頁）為主要論據。然查
    ：
  ⑴據證人即介紹被上訴人至○○○寺工作之○○○具結證稱：我是○○○
    寺的信徒，跟被上訴人是在○○院那邊認識，被上訴人會去幫
    忙大毅師父整理○○院的園藝，我知道被上訴人瞭解園藝，我
    本身也有學習園藝，因為很忙，沒有辦法幫○○○寺的師父種
    樹，所以請被上訴人去幫忙種樹。種樹有很多技巧，被上訴
    人懂，我才請他去種樹。我共請他去○○○寺3次，都是打零工
    的性質，一天給上訴人3,500元。是我拜託被上訴人去，錢
    是我出的，一次約工作二、三天，做完當次就給被上訴人3,
    500元乘以他實際工作天數的錢，總共3次約20,000多元等語
    (見原審卷第372頁)；與證人即○○里里長潘俊銘具結證述：
    被上訴人要我證明他在○○院工作，所以我才出具鈞院卷第11
    3頁之證明書，至於證明書要做何用，我不知道。我住在○○
    院附近，有看過被上訴人都在那裡出入，除草、砍樹、整理
    樹木，類似雜工，○○院叫他做什麼他就做什麼。我不知道被
    上訴人領多少薪水，也不知道由何人支付被上訴人在○○院工
    作的薪水等語(見原審卷第366-367頁)。佐以被上訴人所提
    出108年5月10日給○○○寺之估價單上所載報價範圍，包含砍
    樹、挖樹洞、種樹、移樹、架竹子、水管整修、立水管馬達
    線路安裝、工人(1天3人)、4/30前租電動工具、水管材料、
    吊車及挖土機費用合計7萬7,610元，另108年1月11日給○○院
    之估價單所載報價範圍，包含吊盆栽、樹枝、石頭等、修剪
    樹木，合計2天共1萬6,000元，顯屬臨時、特定性之工作，
    非一般性工作，亦與一般受薪人員之領薪方式不同，自難認
    被上訴人平日係受僱於○○○寺或○○院。是依被上訴人所提出
    上開證據，僅能證明被上訴人有以從事園藝工作為業，但尚
    無法證明被上訴人平日受僱在○○○寺及○○院從事園藝工作，
    月薪合計有12萬元之事實，則被上訴人主張於6個月因傷無
    法工作之損失，每月工作損失12萬元，並不足採。
  ⑵惟被上訴人主張因系爭事故受傷住院，並接受治療前後達6個
    月期間，既為上訴人所不爭執（見本院卷第152頁兩造不爭
    執事項⒊)，足認上訴人於上開期間因系爭傷害無法工作，確
    實有工作損失。又被上訴人既係從事園藝工作，依勞動部統
    計處109年度7月統計之園藝及農牧業生產人員類之受雇員工
    每人每月經常性薪資之統計數據為3萬1,834元，此為本院職
    務上已知之事項，毋庸舉證，應足以作為被上訴人工作損失
    之基準。是被上訴人得請求無法工作之損失為19萬1,004元(
    計算式：31,834×6＝191,004)。
  ⒊看護費用23萬5,200元：
　⑴被上訴人主張受傷期間需專人照護，上訴人則予爭執，並以
    前詞置辯。然查，關於被上訴人是否有照護之必要，經原審
    囑託中國附醫鑑定結果，認：被上訴人接受氣切手術後，需
    休養無法工作期間為109年1月16日至109年7月10日，此期間
    因氣切管抽痰與傷口照護，建議專人看護；於109年1月16日
    至109年2月7日氣管切開手術建議全日專人看護，而109年2
    月8日至109年7月10日氣切傷口相對穩定，惟仍需抽痰觀察
    呼吸狀態，建議夜間半日專人看護等語，有中國附醫110年1
    1月15日○○○字第0000000000號函附鑑定意見書在卷可參(見
    原審卷第410頁)。是被上訴人確實因系爭傷害，於109年1月
    16日至109年2月7日需全日專人看護，109年2月8日至109年7
    月10日需夜間半日專人看護，而有看護之必要，上訴人辯稱
    依被上訴人身體狀況無須看護，並不足採。
　⑵按親屬代為照顧被害人之起居，固係基於親情，但親屬看護
    所付出之勞力並非不能評價為金錢，雖因二者身分關係而免
    除被害人之支付義務，惟此種基於身分關係之恩惠，自不能
    加惠於加害人，故由親屬看護時雖無現實看護費之支付，仍
    應認被害人受有相當於看護費之損害，得向加害人請求賠償
    ，始符公平原則，被害人仍得依民法第193條第1項規定求償
    （最高法院94年度台上字第1543號判決意旨參照）。上訴人
    就被上訴人主張照顧者為其女兒，且其女兒為我國籍一情，
    未予爭執。而上訴人雖辯稱應以外籍看護費用每月2萬3,000
    元做為計算基準云云，然被上訴人之女兒犧牲可以工作之機
    會照顧上訴人，自應以我國籍看護做為作為衡量看護費用之
    基準，較為可採。且依中國附醫關於我國籍看護員收費標準
    為一般病人24小時(全日班)為每日2,400元，有中醫附設醫
    院110年3月4日○○○字第0000000000號函復在卷可參(見原審
    卷第181頁)，故以每日2,400元做為看護費用之計算基準，
    每月看護費用為7萬2,000元(計算式：2,400×30＝72,000)，
    應較為可採。再配合上開鑑定被上訴人所需專人看護情形，
    109年1月16日至109年2月7日共22日須全日照護，加上109年
    2月8日至109年7月10日(即5月又2日)須半日照護，故其得請
    求之看護費用為23萬5,200元【計算式：2,400×22+（72,000
    ×5+《72,000÷30×2》÷2）＝235,200】。
　⒋勞動力減損94萬0,142元：
　⑴按身體或健康受侵害，而減少勞動能力者，其減少及殘存勞
    動能力之價值，應以其能力在通常情形下可能取得之收入為
    標準，即應以其受侵害前之身體健康狀態、教育程度、專門
    技能、社會經驗等方面綜合酌定之（最高法院110年度台上
    字第2340號判決意旨參照）。
　⑵被上訴人主張依勞動力減損15%比例計算之，上訴人則辯以：
    系爭傷害對於被上訴人未來從事工作並無影響云云。然關於
    被上訴人因系爭傷害致其勞動力受損情形，經原審囑託中國
    附醫鑑定結果，認：被上訴人日常生活活動無明顯喘促狀況
    ，活動較劇烈時容易喘，跑步即爬樓梯到二樓需要休息。經
    鑑定被上訴人因系爭傷害喪失或減少勞動能力程度之比率為
    16%，有中醫附設醫院110年11月15日○○○字第0000000000號
    函附鑑定意見書存卷可參(見原審卷第410-411頁)。而被上
    訴人是從事戶外園藝工作，已如前述，則其工作內容多為粗
    重，自較一般靜態服務業工作須更多體力付出，系爭傷害對
    其勞動力減損自有影響，上訴人所辯顯不足採。又被上訴人
    既係從事戶外園藝工作，依且證人陳志鏈前揭證述可知種樹
    有很多技巧，園藝工作仍需有相當之專業，上訴人抗辯應以
    最低基本工資計算云云，並不足採，本院認應依勞動部統計
    處109年度7月統計之園藝及農牧業生產人員類別之受雇員工
    ，每人每月經常性薪資之統計數據為3萬1,834元作為衡量基
    礎，較為合理。則被上訴人每年勞動力減損為6萬1,121元(
    計算式：31,834×12×16%＝61,121，小數點以下四捨五入)。
　⑶按依霍夫曼計算法扣除中間利息之給付，應以事實審言詞辯
    論終結時未到期之年金為對象，若已到期而未給付者，即無
    依霍夫曼計算法扣除中間利息之餘地（最高法院110年度台
    上字第1592號判決意旨參照）。被上訴人為67年3月3日生，
    而現行勞工強制退休年齡為65歲，並審酌已請求109年1月16
    日至109年7月12日共計6個月無法工作之損失，已如上述，
    此部分自應排除。故被上訴人於109年8月已42歲又5月，至6
    5歲法定退休年齡尚有22年又7月，其中自109年7月13日至11
    1年7月27日本院言詞辯論終結時止計2年又15日，此部分得
    請求之數額為12萬4,586元【計算式：（61121元×2）＋（611
    21×14/365）＝124586元，元以下四捨五入，下同】；至言詞
    辯論後之其餘期間，被上訴人既請求一次給付，自應扣除此
    段期間之中間利息，並依霍夫曼計算法核計為88萬1,041元
    【計算式：61121×14.00000000＋(61121×0.00000000)×(14.0
    0000000－00.00000000)＝881041。其中14.00000000為年別單
    利5％第20年霍夫曼累計係數，14.00000000為年別單利5％第2
    1年霍夫曼累計係數，0.00000000為未滿一年部分折算年數
    之比例(218/365=0.00000000)】。是其得請求之勞動力減損
    合計100萬5,627元，被上訴人請求上訴人賠償勞動力減損金
    額94萬0,142元，應予准許。
　⒌精神慰撫金：
　⑴按慰撫金之賠償須以人格權遭遇侵害，使精神上受有痛苦為
    必要，其核給之標準固與財產上損害之計算不同，然非不可
    斟酌雙方身分資力與加害程度，及其他各種情形核定相當之
    數額（最高法院51年台上字第223號判決先例意旨參照）。
　⑵被上訴人經歷系爭事件受系爭傷害，在上開醫療院所住院治
    療療，且遭受上訴人朝頭部槍擊殺害雖幸而未死，但經歷遭
    人殺害生死交關所形成之精神上痛苦，及系爭傷害事故對於
    被上訴人餘生之影響甚鉅。再者，被上訴人係南投國立○○○○
    ○○○○○○○○科畢業，系爭事件發生時從事園藝工作，惟其收入
    尚非固定，名下僅有汽車1部；上訴人自述智識程度為碩士
    肄業，家境小康，108年所得為5萬0,653元，名下有房屋及
    土地數筆，有稅務電子閘門財產調件明細、被上訴人陳報狀
    、原審法院109年度訴字第65號刑事判決可稽（見原審卷第4
    7-65頁、第86頁、第31頁），經審酌被上訴人因系爭事件所
    受系爭傷害之精神上痛苦之程度，及兩造前開社會身分、地
    位、財產經濟狀況、工作與所得收入，上訴人為故意侵權行
    為，情節重大等情，認被上訴人請求上訴人賠償精神慰撫金
    150萬元，尚屬妥當，應予准許。
  ㈣綜上所述，被上訴人依民法第184條第1項前段、第193條第1
    項、第195條第1項規定，請求上訴人給付293萬5,745元(計
    算式：49,399+20,000+191,004+235,200+940,142+1,500,00
    0＝2,935,745)，及自刑事附帶民事訴訟起訴狀繕本送達翌日
    即109年5月2日（送達證書見原審附民卷第15頁）起至清償
    日止，按年息5％計算之法定遲延利息，為有理由，應予准許
    。則原審為上訴人敗訴之判決，並分別為准、免假執行之宣
    告，核無不合，上訴人上訴意旨指摘原判決不當，求予廢棄
    ，為無理由，應駁回上訴。
  ㈤本件為判決基礎之事證已臻明確，本院經逐一審酌兩造所提
    其餘攻擊、防禦方法及援用之證據，均認與前開論斷結果無
    礙，爰不再逐一論述，附此敘明。
五、據上論結，本件上訴無理由，依民事訴訟法第449條第1項、
    第78條，判決如主文。
中　　華　　民　　國　　111 　年　　8 　　月　　17　　日
                 民事第六庭   審判長法　官  楊熾光
                                    法　官  戴博誠
                                    法　官  莊宇馨
正本係照原本作成。
如不服本判決，應於收受送達後20日內向本院提出上訴書狀，其
未表明上訴理由者，應於提出上訴後20日內向本院補提理由書狀
（均須按他造當事人之人數附繕本）。因疫情而遲誤不變期間，
得向法院聲請回復原狀。
上訴時應提出委任律師或具有律師資格之人之委任狀；委任有律
師資格者，另應附具律師資格證書及釋明委任人與受任人有民事
訴訟法第466條之1第1項但書或第2項所定關係之釋明文書影本。
如委任律師提起上訴者，應一併繳納上訴審裁判費。　　　　
                                    書記官  黃粟儀

中　　華　　民　　國　　111 　年　　8 　　月　　17　　日